【裁判字號】    98,易,2905
【裁判日期】    981106
【裁判案由】    詐欺
【裁判全文】
臺灣臺中地方法院刑事判決              98年度易字第2905號
公  訴  人  臺灣臺中地方法院檢察署檢察官
被      告  乙○○
上列被告因詐欺案件，經檢察官提起公訴（98年度偵字第9410號
），本院判決如下：
    主    文
乙○○幫助意圖為自己不法之所有，以詐術使人將本人之物交付
，處有期徒刑月，如易科罰金，以新臺幣壹仟元折算壹日。
    犯罪事實
一、乙○○可預見一般人購買金融帳戶使用常與財產犯罪密切相
    關，且取得他人存摺之目的在於收取贓款及掩飾犯行不易遭
    人追查，又對於提供帳戶雖無引發他人萌生犯罪之確信，但
    仍以縱若有人持以犯罪亦無違反本意之幫助犯意。於民國98
    年1月中旬某日某時，在臺中市不詳地點，將其先前向永豐
    商業銀行股份有限公司南臺中分行（下稱永豐銀行南臺中分
    行）所申請開立帳號：00000000000000號帳戶之存摺、提款
    卡（包括密碼），以不詳代價，提供給姓名、年籍不詳之成
    年詐騙集團成員使用。嗣上開詐騙集團成員取得乙○○上開
    帳戶存摺、提款卡及密碼後，隨即與其餘成年詐騙集團成員
    共同基於意圖為自己不法所有之詐欺取財犯意聯絡，由不詳
    姓名年籍之成年詐騙集團成員，於98年1月20日9時許，分別
    佯裝為高雄縣鳳山警察局警員及高雄地方法院檢察署檢察官
    ，撥打電話予甲○○，並在電話中對甲○○詐稱：甲○○之
    金融帳戶涉嫌賣予他人，必須將其帳戶內金額全數領出交由
    渠等提供之帳號保管，以證明清白等語，致甲○○陷於錯誤
    ，依指示於同日12時5分許，在彰化縣員林鎮○○路○段51號
    永豐銀行員林分行臨櫃存款新臺幣（下同）5萬5000元至乙
    ○○上開永豐銀行南臺中分行帳戶內，隨即遭詐騙集團成員
    提領一空。甲○○嗣後發現有異報警處理，始循線查獲上情
    。
二、案經臺中市警察局第四分局報請臺灣臺中地方法院檢察署檢
    察官偵查起訴。
    理    由
壹、證據能力之說明：
    按被告以外之人於審判外之陳述，雖不符前4條（指刑事訴
    訟法第159條之1至第159條之4）之規定，而經當事人於審判
    程序同意作為證據，法院審酌該言詞陳述或書面陳述作成之
    情況，認為適當者，亦得為證據；又當事人、代理人或辯護
    人於法院調查證據時，知有第159條第1項不得為證據之情形
    ，而未於言詞辯論終結前聲明異議，視為有前項之同意，刑
    事訴訟法第159條之5第1項、第2項定有明文。本案被告乙○
    ○就檢察官所提出證據之證據能力，於本院準備程序及審判
    程序中均表示無意見，且迄於言詞辯論終結前亦未聲明異議
    ，自視為同意作為證據，本院審酌各該證據作成時之情況，
    並無非出於任意性或不正之方法，且客觀上亦無不可信之情
    況，亦認為適當，自得為證據。
貳、實體部分：
一、訊據被告乙○○固均坦承上開銀行帳戶為其所開立，惟矢口
    否認有何幫助詐欺取財之犯行，辯稱：其遺失前2天有去領
    錢，將存摺放在身上，其以為遺失，所以跟銀行報遺失，後
    來當天晚上其找到存摺，打電話到銀行，銀行的人員跟其說
    要帶存摺才能註銷遺失，所以其才帶存摺出去，隔天其到銀
    行辦復卡，就將存摺及提款卡一起放在向朋友借的機車置物
    箱內，晚上跟朋友一起去酒吧喝酒，喝完酒隔天朋友要匯錢
    給其，要其報帳號，其找不到，才發現遺失，可能是在臺中
    市○○路與大墩十八街的一間酒吧遺失的，其記不住密碼，
    所以將提款卡密碼寫在存摺的騎縫頁內云云。然查：
  (一)上開永豐銀行南臺中分行帳戶係被告所申請開立，並取得上
    開帳戶之存摺、提款卡及密碼等情，業據被告自承在卷，並
    有永豐銀行南臺中分行之開立帳戶申請書、客戶基本資料、
    自動化設備各項交易設立／變更申請書（金融卡）、自動化
    設備各項交易／變更申請書（電話銀行／網路銀行）、各項
    作業申請／註銷／變更申請書、交易明細表各一份附卷可稽
    。而被害人甲○○確實遭詐騙集團成員詐騙，而臨櫃存款5
    萬5000元至被告上開帳戶等情，亦據被害人於警詢時指訴綦
    詳，並有永豐銀行員林分行交易收執聯、上開銀行帳戶交易
    明細表各1份附卷可按。顯見被告之上開銀行帳戶確係遭詐
    欺集團利用作為詐欺取財之出入帳戶無誤。
  (二)被告雖以前詞置辯，惟查，現今之人頭帳戶案例，屢見提供
    人頭帳戶者以存摺、提款卡置放在機車置物箱內遭竊作為抗
    辯，惟此項辯解並未提出掛失或申報失竊資料證明之，原已
    不足採信，且金融帳戶存摺、提款卡等物，均屬個人理財之
    重要物品，一般人又豈會輕易置放在機車置物箱內，而不予
    妥慎保管？況依被告所述，其先前已因誤認存摺遺失而向銀
    行報掛失，並在尋獲後於98年1月16日向銀行申報取消掛失
    ，衡情被告對於帳戶資料之保管應更為謹慎，何以仍任意將
    存摺、提款卡及密碼一同放置於友人之機車置物箱內，顯與
    常情不符，是被告辯稱其上開存摺及金融卡係放在機車置物
    箱內遭竊云云，顯不足採。
  (三)且查，提款卡之密碼為高度私密之個人資料，且現今提款卡
    密碼之數字均為6位數以上（在之前亦為4位數以上），是倘
    若非由本人所提供，則本人以外之人即難憑空猜測而取得其
    正確之密碼。且以實行詐欺取財等正犯者之立場而言，其應
    會使用足以令其等信任無虞之金融帳戶，而非隨時可能掛失
    之金融帳戶，否則其等精心設計與煞費苦心之騙局，豈不白
    費苦工？益徵被告確有將其上開金融帳戶存摺、提款卡及密
    碼等物，交付給他人使用無誤。
  (四)按刑法上之故意，分為直接故意（確定故意）與間接故意（
    不確定故意），「行為人對於構成犯罪之事實，明知並有意
    使其發生者」為直接故意；「行為人對於構成犯罪之事實，
    預見其發生而其發生並不違背其本意者」為間接故意。且幫
    助犯之成立，以行為人主觀上認識被幫助者正欲從事犯罪或
    係正在從事犯罪，且該犯罪有既遂之可能，而其行為足以幫
    助他人實現構成要件者，即具有幫助故意，並不以行為人確
    知被幫助者係犯何罪名為必要。而在金融機關開設帳戶，請
    領存摺、提款卡之事，係針對個人身分之社會信用而予資金
    流通，具有強烈之屬人性，且今日一般人至金融機關如銀行
    、郵局等開設帳戶並非難事，苟非供洗錢或犯罪等不法目的
    ，依一般社會經驗法則判斷，實無必要隱匿自己名義之帳戶
    ，而無故借用他人帳戶使用。況近來詐騙集團詐欺取財之犯
    罪類型層出不窮，該等犯罪，多數均係利用他人帳戶作為詐
    欺取財之出入帳戶，並經媒體廣為披載，被告為智慮成熟之
    人，縱使並不確知其交付帳戶對象犯罪行為之具體內容，然
    上開犯罪型態既為現今社會犯罪常態之一，對其帳戶至少將
    遭人作為詐欺取財犯行所得財物匯入及提領之工具使用，當
    為被告所可能預見，而該帳戶嗣確供他人犯罪之用，並不違
    背被告之本意，被告應具備幫助詐欺取財之不確定故意。
  (五)綜上所述，被告確有提供其所有之上開金融帳戶存摺、提款
    卡及密碼給詐騙集團成員使用，其辯解均係事後卸責之詞，
    不足採信，事證明確，被告之犯行堪以認定。
二、查被告提供金融帳戶存摺、提款卡及密碼給詐騙集團成員使
    用，詐騙集團成員並持以向被害人甲○○詐騙，其等係以幫
    助他人犯罪之意思，參與實施犯罪構成要件以外之行為，核
    屬詐欺取財罪之幫助犯。故核被告所為，係犯刑法第30條第
    1項、第339條第1項之幫助詐欺取財罪。被告幫助他人實行
    犯罪行為，為幫助犯，應依刑法第30條第2項之規定減輕其
    刑。爰審酌被告犯罪之動機、目的、手段、其品行及智識程
    度、被害人甲○○受損害之金額為5萬5000元，及其犯後猶
    卸飾責任，未具悔意等一切情狀，量處如主文所示之刑，並
    諭知易科罰金之折算標準。蒞庭檢察官雖求處被告有期徒刑
    6月等語，惟本院審酌被告係幫助犯，且被害人所受之損害
    尚非重大等情，認予以量處如主文所示之刑，在罪刑之間係
    屬相當，是蒞庭檢察官之求刑尚屬過重，自為本院所不採。
據上論斷，應依刑事訴訟法第299條第1項前段，刑法第30條第1
項、第2項、第339條第1項、第41條第1項前段，刑法施行法第1
條之1，判決如主文。
中    華    民    國    98    年    11    月     6    日
                    刑事第六庭  審判長法  官  林三元
                                      法  官  黃益茂
                                      法  官  戴博誠
上正本證明與原本無異。
如不服本判決，應於送達後10日內向本院提出上訴狀（須附繕本
），上訴於臺灣高等法院臺中分院。
上訴書狀如未敘述理由，應於上訴期間屆滿後20日內補提理由書
於本院。
                                      書記官  林政佑
中    華    民    國    98    年    11    月     6    日
【附錄論罪科刑法條】
刑法第339條第1項：
意圖為自己或第三人不法之所有，以詐術使人將本人或第三人
之物交付者，處5年以下有期徒刑、拘役或科或併科1千元以下罰
金。


司法院資訊處製作；財團法人民間司法改革基金會備份。
